【裁判字號】    97,交抗,639
【裁判日期】    971209
【裁判案由】    聲明異議
【裁判全文】
臺灣高等法院高雄分院刑事裁定         97年度交抗字第639號
抗  告  人  交通部公路總局高雄區監理所旗山監理站
代  表  人  乙○○
受  處分人  甲○○
即  異議人
上列抗告人因違反道路交通管理處罰條例聲明異議案件，不服臺
灣高雄地方法院中華民國97年8 月11日裁定（97年度交聲字第92
0 號），提起抗告，本院裁定如下：
    主  文
抗告駁回。
    理  由
一、抗告意旨略以：本件原裁定雖以對受處分人即異議人（下稱
    受處分人）舉發違反道路交通管理事件通知單之送達違反道
    路交通管理事件統一裁罰標準及處理細則第11條第1 項規定
    ，惟本件被處分人行為時係民國93年12月23日，依95年6 月
    30 日 修正前之違反道路交通管理事件統一裁罰標準及處理
    細則第11條第1 項當時係規定「受處分人非該當場被查獲之
    行為人或駕駛人時，除應填寫駕駛人或行為人資料外，並應
    填載查明受處分人資料，再交付被查獲之行為人代收。」，
    本案駕駛人丙○○以「號牌不依規定位置懸掛」遭警攔查當
    場製單舉發，並當場將通知單交付魏君簽名代收，符合當時
    違反道路交通管理事件統一裁罰標準及處理細則第11條第1
    項規定，完成送達效力並對於逾期未到案之交通違規案件逕
    行裁決，並無不當，原審法院引用上開法規似有違誤，為此
    提起抗告，請求撤銷原裁定，另為適法裁定云云。
二、原處分意旨略以：受處分人甲○○為車號TC9-416 號輕型機
    車之車主，於民國93年12月23日13時45分許，被舉發「號牌
    不依規定位置懸掛」，違反道路交通管理處罰條例第12條第
    1 項第7 款規定，依違反道路交通管理事件統一裁罰基準及
    處理細則第43、44、67條規定，裁處受處分人罰鍰新台幣（
    下同）8700元，並車牌吊銷禁止行駛。
三、聲明異議意旨略以：受處分人並無上開違規事實，其車亦無
    借予他人，亦不認識駕駛人丙○○，且違規罰單也非伊之簽
    名等語。
四、經查：
  (一)依違反道路交通管理事件統一裁罰基準和處理細則第5 條規
    定，處理違反道路交通管理事件，有關文書送達之程序，依
    行政程序法之規定。按「送達，於應受送達人之住居所、事
    務所或營業所為之。」；「於應送達處所不獲會晤應受送達
    人時，得將文書付與有辨別事理能力之同居人、受僱人或應
    送達處所之接收郵件人員。」；「送達不能依前2 條規定為
    之者，得將文書寄存送達地之地方自治或警察機關，並作送
    達通知書2 份，1 份黏貼於應受送達人住居所、事務所、營
    業所或其就業處所門首，另1 份交由鄰居轉交或置於該送達
    處所信箱或其他適當位置，以為送達。前項情形，由郵政機
    關為送達者，得將文書寄存於送達地之郵政機關。寄存機關
    自收受寄存文書之日起，應保存3 個月。」，行政程序法第
    72條第1項、第73條第1項及第74條分別定有明文。
  (二)查95年6 月30日修正前之違反道路交通管理事件統一裁罰標
    準及處理細則第11條第1 項固規定「受處分人非該當場被查
    獲之行為人或駕駛人時，除應填寫駕駛人或行為人資料外，
    並應填載查明受處分人資料，再交付被查獲之行為人代收。
    」等情，惟此「法規命令」因違反上開行政程序法第72條第
    1 項、第73條第1 項及第74條等「法律」規定，主管機關交
    通部遂於95年6 月30日修正上開違反道路交通管理事件統一
    裁罰標準及處理細則第11條第1 項內容為「行為人有本條例
    之情形者，應填製舉發違反道路交通管理事件通知單（以下
    簡稱通知單），並於被通知人欄予以勾記，其通知聯依下列
    規定辦理：一、當場舉發者，應填記駕駛人或行為人姓名、
    性別、出生年月日、地址、身分證統一編號及車主姓名、地
    址、車牌號碼、車輛種類。被查獲之駕駛人或行為人為受處
    分人時，應於填記通知單後將通知聯交付該駕駛人或行為人
    簽名或蓋章收受之.... 二 、受處分人非該當場被查獲之駕
    駛人或行為人，舉發機關應另行送達之。... 」。本案駕駛
    人行為時之「違反道路交通管理事件統一裁罰標準及處理細
    則第11條第1 項」既有法規命令違反法律情形，原審法院不
    予適用而逕適用95年6 月30日修正後之同條項規定，自無不
    合。抗告意旨以本件駕駛人行為時係93年12月23日，應適用
    修正前之舊規定，顯有未合。
  (三)本件違反道路交通管理事件裁決書於裁決前並未對受處分人
    開立「舉發違反道路交通管理事件通知單」，亦未對其送達
    等情，已據證人即開單告發之之警員吳道明到庭證稱：「當
    時駕駛人係丙○○，罰單係由丙○○簽名，未掛車牌號碼應
    該是要罰車主甲○○，惟當時並未對車主開罰單及送達」等
    情明確（見本院卷97年10月27日訊問筆錄），是依上開行政
    程序法第72條第1 項、第73條第1 項、第74條及95年6 月30
    日修正後之違反道路交通管理事件統一裁罰標準及處理細則
    第11條第1 項規定，均未對受處分人合法送達，堪以認定。
  (四)又依違反道路交通管理事件統一裁罰標準及處理細則第44條
    第1 項前段規定，違反道路交通管理事件行為人，未依規定
    自動繳納罰鍰，或未依規定到案聽候裁決，處罰機關應依基
    準表於通知單送達且逾越應到案期限60日之3 個月內，逕行
    裁決之。是受處分人應先收受「舉發違反道路交通管理事件
    通知單」之通知，始知悉應到案日期，否則受處分人即無從
    知悉應到案日期，主管機關未經合法送達逕行裁決，其裁決
    程序即非適法。
  (五)原審以本件舉發通知單未經原舉發機關合法送達予受處分人
    ，受處分人無從依該舉發通知單所指定之時間前往指定處所
    聽候裁決並陳述意見，或在指定聽候裁決前，逕自按罰鍰最
    低額自行繳納罰鍰。從而，本件原處分機關依道路交通管理
    處罰條例第12條第1 項第7 款、第2 項規定，逕行裁處罰鍰
    8700元並吊銷車牌禁止行駛，即難認為適法，自應由法院將
    原處分撤銷，並發回由原處分機關另為適法之處分，核無違
    誤。抗告人以原裁定不當提起抗告，並無理由，應予駁回。
四、據上論結，應依道路交通案件處理辦法第26條，刑事訴訟法
    第412條，裁定如主文。
中    華    民    國    97    年    12    月    9     日
                  刑事第三庭    審判長法  官  周賢銳
                                      法  官  黃仁松
                                      法  官  施柏宏
以上正本證明與原本無異。
本裁定不得再抗告。
中    華    民    國    97    年    12    月    9     日
                                      書記官  白  蘭


司法院資訊處製作；財團法人民間司法改革基金會備份。
